臺灣高等法院臺中分院刑事判決　　　 100年度上訴字第2324號
上　訴　人
即　被　告　趙佑廷
指定辯護人　本院公設辯護人　王金陵
上列上訴人因毒品危害防制條例等案件，不服臺灣臺中地方法院
100年度訴字第2019號中華民國100年10月13日第一審判決（起訴
案號：臺灣臺中地方法院檢察署100年度偵字第12792號；併辦案
號同署100年度偵字第17409號），提起上訴，本院判決如下：
    主  文
原判決關於販賣第三級毒品部分撤銷。
趙佑廷販賣第三級毒品，累犯，處有期徒刑壹年捌月。
    事    實
一、趙佑廷（綽號「小胖」）前因過失傷害案件，經臺灣臺中地
    方法院以99年度中交簡字第143號判決判處有期徒刑3月確定
    ，甫於民國99年6 月25日易科罰金執行完畢。詎其仍不知悔
    改，明知愷他命係屬毒品危害防制條例第2條第2項第3 款所
    列管之第三級毒品，未經許可不得販賣，竟意圖營利，基於
    販賣第三級毒品愷他命之犯意，於100年2月下旬某日19、20
    時許，在台中市○區○○○路23號、23號5 樓租住處，以新
    台幣2,500 元之價格，販賣約10公克之愷他命予郭以平，趙
    佑廷當場交付愷他命予郭以平，而完成交易，惟事後郭以平
    尚未支付趙佑廷2,500元之價金。
二、嗣經警依通訊保障及監察法規定，對郭以平所使用之行動電
    話門號0000000000及0000000000實施通訊監察，並為警於10
    0年3月24日上午10時11分許，持臺灣臺中地方法院核發之搜
    索票前往郭以平位於臺中市○○區○○路市場3巷10之4號住
    處執行搜索，並拘提郭以平到案。郭以平於偵查中，供出甲
    基安非他命來源為趙佑廷（趙佑廷轉讓禁藥、轉讓偽藥及販
    賣第二級毒品部分，經原審法院分別判處有期徒刑7月、5月
    及3年10月，被告不服提起上訴，於本院審理中就上開3罪撤
    回上訴而確定）。趙佑廷就販賣第三級毒品愷他命部分，於
    有偵查權限之公務員發覺前，即向檢察官自首犯罪，俟並接
    受裁判，且於偵審中均自白犯罪。
三、案經經臺灣臺中地方法院檢察署檢察官自動檢舉偵查起訴。
    理    由
一、證據能力部分：
  (一)按被告以外之人於審判外之言詞或書面陳述，除法律有規定
    者外，不得作為證據；惟按被告以外之人於偵查中向檢察官
    所為之陳述，除顯有不可信之情況者外，得為證據，刑事訴
    訟法第159 條第1 項及同法第159 條之1 第2 項分別定有明
    文。本案證人郭以平於偵查中檢察官訊問時具結所為之陳述
    ，係以證人之身份，經檢察官告以具結之義務及偽證之處罰
    ，並由其具結，而於負擔偽證罪之處罰心理下所為，復經具
    結擔保其證述之真實性，又前揭證人於檢察官訊問時之證述
    ，並無證據顯示係遭受強暴、脅迫、詐欺、利誘等外力干擾
    情形或在影響其心理狀況，致妨礙其自由陳述等顯不可信之
    情況下所為。又被告趙佑廷及指定辯護人亦均未曾提及其在
    檢察官偵查時，有任何不法取供之情形，是客觀上並無顯不
    可信之情況，是上開證人於偵查中所為之證述，自具有證據
    能力。
  (二)次按當事人、代理人或辯護人於法院調查證據時，知有刑事
    訴訟法第159條第1項不得為證據之情形，而未於言詞辯論終
    結前聲明異議者，視為有前項之同意，同法第159條之5第 2
    項定有明文。立法意旨在於傳聞證據未經當事人之反對詰問
    予以核實，原則上先予排除。惟若當事人已放棄反對詰問權
    ，或於言詞辯論終結前未聲明異議，基於尊重當事人對傳聞
    證據之處分權，及證據資料愈豐富，愈有助於真實發見之理
    念，且強化言詞辯論主義，使訴訟程式得以順暢進行，上開
    傳聞證據亦均具有證據能力。經查，本判決所引用下列其餘
    各項證據方法之證據能力，被告及指定辯護人於本院準備程
    序時均表示無意見，且檢察官、被告及指定辯護人於本院審
    理中調查證據時，知有刑事訴訟法第159條第1項不得為證據
    之情形，亦未於言詞辯論終結前聲明異議，且本院審酌該等
    證據作成之客觀情況均無不當，並無不宜作為證據之情事，
    依刑事訴訟法第159條之5之規定，認均具有證據能力。
  (三)又傳聞法則乃對於被告以外之人於審判外之言詞或書面陳述
    而為之規範。本案判決以下引用之其餘非供述證據，無刑事
    訴訟法第159條第1項規定傳聞法則之適用，經本院於審理時
    依法踐行調查證據程序，檢察官、被告及其選任辯護人均不
    爭執各該證據之證據能力，且與本案待證事實具有自然之關
    聯性，亦查無依法應排除其證據能力之情形，依法自得作為
    證據。
二、認定犯罪事實所憑證據及理由：
  (一)上開犯罪事實，迭據被告趙佑廷於偵查中、原審及本院準備
    程序、審理時供承不諱，核與證人郭以平於偵查中具結所證
    ：「（趙佑廷說，他曾經在100年農曆年，也就是100年2 月
    間某天晚上，在他忠明南路租屋處，賣你K 他命10公克，價
    格有講好2300或2500元，他K 他命有給你，但你後來沒有給
    錢，有無此事？）有。應該是過完年後，大約100年2月底某
    天晚上約7、8點，在他租屋處，我跟他買10公克K 他命，價
    格應該是2500元，價格有講好，他有給我K 他命，我沒有給
    錢。」等情節相符（見100年度偵字第12792號卷第315 頁）
    ，且有被告租住處電子地圖查詢資料、臺中市政府警察局第
    一分局指認犯罪嫌疑人紀錄表1 份附卷可稽，足認被告趙佑
    廷之任意性自白核與事實相符，堪以採信。
  (二)按販賣毒品之所謂販賣行為，係行為人基於營利之目的，而
    販入或賣出毒品而言。販賣毒品者，其主觀上須有營利之意
    圖，且客觀上有販賣之行為，即足構成，至於實際上是否已
    經獲利，則非所問。而販賣第三級毒品愷他命既係違法行為
    ，當非可公然為之，亦無公定價格，係可任意分裝增減份量
    ，且每次買賣之價格、數量，亦隨時依雙方之關係深淺、資
    力、需求量、對行情之認知、來源是否充裕、查緝是否嚴緊
    、購買者被查獲時供述購買對像之可能風險之評估等因素，
    而異其標準，機動調整，非可一概論之。本件並未扣得被告
    販賣予證人郭以平之第三級毒品愷他命，是販賣之利得，除
    非經被告詳細供出所販賣之毒品之進價及售價，且數量俱臻
    明確外，實難察得其交易實情，而被告趙佑廷於原審審理時
    供陳其販賣愷他命，一般賣10公克的份量大概可以賺4、500
    元等語（見原審卷第69頁），是被告販賣第三級毒品愷他命
    予證人郭以平，其主觀上自係基於營利之販賣意圖而為毒品
    之提供行為至明。從而，被告上開販賣愷他命之犯行，洵堪
    認定。
三、論罪科刑：
  (一)按愷他命係屬毒品危害防制條例第2條第2項第3 款所稱之第
    三級毒品，未經許可不得販賣，核被告趙佑廷所為，係犯毒
    品危害防制條例第4條第3項之販賣第三級毒品罪。（查無證
    據足以證明被告於本案持有第三級毒品愷他命達純質淨重20
    公克以上，依毒品危害防制條例第11條第5 項規定其持有行
    為不罰，故不另論販賣與持有高低度行為之吸收關係，併予
    敘明）。被告前因過失傷害案件，經臺灣臺中地方法院判處
    有期徒刑3月確定，於99年6月25日易科罰金執行完畢，有臺
    灣高等法院被告前案紀錄表1 份在卷可按，其受徒刑之執行
    完畢後，5 年以內故意再犯本件有期徒刑以上之罪，為累犯
    ，應依刑法第47條第1項之規定，加重其刑。
  (二)次按刑法第62條自首減刑之規定，其立法本旨，一方面在於
    獎勵犯罪者悔過投誠，避免搜查逮捕株連無辜，另一方面在
    促使行為人於偵查機關發覺前，主動揭露其犯行，俾由偵查
    機關儘速著手調查，使犯罪事實易於發覺。惟自首者，於嗣
    後之偵查、審理程序，仍得本於其訴訟權之適法行使，對所
    涉犯罪事實為有利於己之主張或抗辯，不以始終均自白犯罪
    為必要。至毒品危害防制條例第17條第2 項規定：「犯第四
    條至第八條之罪於偵查及審判中均自白者，減輕其刑。」旨
    在使刑事案件儘速確定，鼓勵被告認罪，並節省司法資源，
    行為人須於偵查及審判中均自白者，始符合減輕其刑之要件
    。上揭法定減輕其刑之規定，前者，重在鼓勵行為人自行揭
    露尚未發覺之犯罪；後者，則重在憑藉行為人於偵查、審判
    程序之自白，使已存在之案件儘速確定。二者之立法目的不
    同，且前者為得減其刑，後者則為應減其刑，適用效果亦迥
    然有別，乃個別獨立之減輕其刑之規定。行為人若同時存在
    此二情形，並無因後者規定為「必減」，而前者則定為「得
    減」，故應優先而僅擇一適用毒品危害防制條例第17條第 2
    項規定之問題。否則，無異鼓勵行為人於為偵查機關查獲後
    再行自白即可，徒增犯罪者僥倖之心，殊違刑法第62條規定
    獎勵自首之美意（最高法院100 年度台上字第4149號判決意
    旨參照）。查被告對於販賣第三級毒品愷他命之犯罪事實，
    於偵查中、原審及本院準備程序、審理中均自白犯罪，應依
    毒品危害防制條例第17條第2 項之規定，減輕其刑，並依法
    先加後減之。至證人郭以平於警詢及偵查初訊時均未提及曾
    於100年2月下旬某日19、20時許向被告購買過愷他命，此部
    分之事實係被告於100年6月2 日經通緝到案後，檢察官於同
    年月20日提訊時，被告主動供稱：「100 年農曆過年前，大
    約100年2月間某天晚上，在忠明南路租屋處，我賣給郭以平
    10公克，約2300或2500元，價格有講好，但我K 他命有給他
    ，他沒有給我錢，用欠的。」等語（見100年度偵字第12792
    號卷第291頁）；俟檢察官於100年6 月30日再向證人郭以平
    求證，證人郭以平具結證稱：「（趙佑廷說，他曾經在 100
    年農曆年，也就是100年2月間某天晚上，在他忠明南路租屋
    處，賣你K他命10公克，價格有講好2300或2500元，他K他命
    有給你，但你後來沒有給錢，有無此事？）有。應該是過完
    年後，大約100年2月底某天晚上約7、8點，在他租屋處，我
    跟他買10公克K 他命，價格應該是2500元，價格有講好，他
    有給我K他命，我沒有給錢。」等語（見100年度偵字第1279
    2號卷第315頁），依上開訊問之內容及時間先後關係，可以
    證明此部分之犯罪事實確係在有偵查權限之機關發覺前，由
    被告主動供出，自已符合刑法第62條自首之規定，爰依法遞
    減輕其刑。
四、原審法院因認被告趙佑廷所犯販賣第三級毒品愷他命之罪罪
    證明確，適用毒品危害防制條例第4條第3項、第17條第2 項
    ，刑法第11條、第47條第1 項等規定，固非無見。惟被告係
    於有偵查權限之公務員發覺犯罪前，即已主動供出於100年2
    月下旬某日販賣10公克之愷他命予郭以平之犯罪事實，其所
    為符合自首之要件，已詳述如前，原審漏未審酌及此，容有
    疏誤，被告上訴意旨就此部分指摘原審未適用自首減刑之規
    定，即有理由，自應由本院就該部分予以撤銷改判。審酌被
    告明知上開毒品具有成癮性，服用後會產生依賴性、耐藥性
    ，且戒解不易，嚴重妨害人之身心健康，竟為圖一己之私利
    販賣第三級毒品愷他命予他人施用，助長毒品氾濫，嚴重影
    響社會治安、戕害國民身心健康，惟念其犯後於偵查、原審
    及本院審理時均坦承犯行，態度尚佳，應有悔悟之心，且販
    賣愷他命之數量僅約10公克，販賣對象僅1 人，尚未取得對
    價2,500 元，規模非鉅、從中獲利不高，暨斟酌其犯罪之目
    的、手段、販賣所得利益、對社會所生危害等一切情狀，量
    處如主文第2 項所示之刑，以資懲儆。至被告販賣第三級毒
    品愷他命予郭以平之犯行，迄未收取價金2,500 元，已如前
    述，尚非屬犯罪所得財物，爰不予宣告沒收，附此敘明。
據上論斷，應依刑事訴訟法第369條第1項前段、第364條、第299
條第1項前段，毒品危害防制條例第4條第3項、第17條第2項，刑
法第11條、第47條第1項、第62條，判決如主文。
本案經檢察官李清友到庭執行職務。
中    華    民    國   100    年    12    月    27    日
            刑事第三庭  審判長法  官  王  增  瑜
                              法  官  李  悌  愷
                              法  官  唐  光  義
以上正本證明與原本無異。
如不服本判決應於收受送達後十日內向本院提出上訴書狀，其未
敘述上訴理由者，並得於提起上訴後十日內向本院補提理由書（
均須按他造當事人之人數附繕本）「切勿逕送上級法院」。
                              書記官  呂  安  茹
中    華    民    國   100    年    12    月    27    日
附錄本判決論罪科刑之法條：
毒品危害防制條例第4 條第3項
製造、運輸、販賣第三級毒品者，處5 年以上有期徒刑，得併科
新臺幣7 百萬元以下罰金。